【裁判字號】    98,上易,2602
【裁判日期】    990713
【裁判案由】    政府採購法
【裁判全文】
臺灣高等法院刑事判決                98年度上易字第2602號
上  訴  人  臺灣臺北地方法院檢察署檢察官
上  訴  人
即  被  告  甲○○
選任辯護人  沈明達律師
上  訴  人
即  被  告  乙○○
            丙○○
上二人共同
選任辯護人  李永然律師
            李宗瀚律師
            張毓容律師
上列上訴人因被告違反政府採購法案件，不服臺灣臺北地方法院
93年度易字第794號，中華民國98年7月20日第一審判決（起訴案
號：臺灣臺北地方法院檢察署93年度發查偵字第38號、93年度偵
字第8953號、第9506號），提起上訴，本院判決如下：
    主  文
原判決關於甲○○、乙○○、丙○○部分撤銷。
甲○○、乙○○、丙○○均無罪。
    理  由
一、公訴意旨如附件起訴書所載。
二、檢察官起訴認被告乙○○、丙○○、甲○○3人所為，涉犯
    民國91年2月6日修正公布之政府採購法第87條第5項前段之
    罪嫌，無非係以如附件起訴書證據欄所列16項證據清單為其
    主要論據。
三、訊據上訴人即被告甲○○、乙○○、丙○○3人均堅詞否認
    有何前揭犯行，且同辯稱：東吳行公司並無向中國振業公司
    及易崇公司借牌圍標，東吳行公司與易崇公司是同行競爭關
    係，易崇公司有能力承接系爭標案，系爭標案標單內容係易
    崇公司真意投標而自行填寫，而中國振業公司乃為拓展業務
    向被告乙○○請教，被告乙○○基於朋友關係提供資料協助
    中國振業公司投標，並無違法等語。
四、按行為之處罰，以行為時之法律有明文規定為限，刑法第1
    條定有明文。次按被告之行為不罰者，應諭知無罪之判決，
    刑事訴訟法第301條第1項亦有明文。經查：
（一）借用他人名義或證件以投標之行為，依91年2月6日修正後
      政府採購法第87條第5項固規定：「意圖影響採購結果或
      獲取不當利益，而借用他人名義或證件投標者，處三年以
      下有期徒刑，得併科新臺幣一百萬元罰金」；然於該次修
      正前，上開法條並無該第5項之規定。是以，由立法過程
      觀之，借用他人名義或證件參與投標者，政府採購法於91
      年2月6日修正公布前未有處罰之明文，嗣修正案始增列第
      87條第5項，足見在該次修正前，政府採購法對上開行為
      並不處罰。復對照修正前政府採購法第101條第1款規定：
      「機關辦理採購，發現廠商有容許他人借用本人名義或證
      件參加投標者，應將其事實及理由通知廠商，並將之刊登
      於政府採購公報」，亦足認政府採購法對於借用他人名義
      或證件參加投標者，或容許他人借用本人名義或證件參加
      投標者，並不在刑事處罰之列。因依上開規定可知於修正
      前立法者雖已知有此投標類型，然其所採取之對策僅為刊
      登政府採購公報，而不為刑事之處罰，顯見係立法者有意
      將此類型行為，排除於刑事處罰之外。故而，縱被告乙○○、丙○○、甲○○3人確有如公訴意旨所指「乙○○為
      取得89年間起，臺灣省菸酒公賣局（下稱公賣局）所屬臺
      北菸廠、豐原菸廠及內埔菸廠先後所辦理之各項菸廠設備
      工程招標採購案，除以東吳行公司投標外，復與丙○○、
      甲○○共同基於意圖影響採購結果之概括犯意聯絡，利用
      薛安儀移居美國，將易崇公司業務交由甲○○負責之機會
      ，連續使用易崇公司之名義，及請託私誼關係深厚之陳瑞
      海同意借用中國振業公司之名義參與投標」等行為；然被
      告3人為上開行為之期間，既係自89年1月26日起至90年3
      月27日止，均在政府採購法第87條第5項增訂之前，則依
      法律不溯既往原則，自不得據該事後增列之罰則以處罰其
      等先行所發生之行為。
（二）又修正前即起訴意旨所指被告等行為時，政府採購法第87
      條第3項雖規定：「以詐術或其他非法之方法，使廠商無
      法投標或開標發生不正確之結果者，處五年以下有期徒刑
      ，得併科新臺幣一百萬元以下罰金」，然其規定係以詐術
      或其他非法方法（其他非法方法必須與詐術等同觀之），
      使廠商無法投標或開標發生不正確結果為要件，是行為人
      須有施用詐術或其他非法方法，致其他參與投標之廠商無
      法投標或開標發生不正確之結果，始足當之；換言之，行
      為人必須對參與投標之廠商為上述之詐術或其他非法行為
      （如廠商為達到得標目的，與審標人員勾串，塗改他處商
      標單）。而本件依起訴意旨所指，被告甲○○、乙○○、
      丙○○3人除借牌外（依前說明，借牌不在本條項處罰之
      列），既無施用詐術或其他非法方法，致其他參與投標之
      廠商無法投標或開標發生不正確之結果，則自亦不得以修
      正前該罪相繩。
（三）再參諸修正前政府採購法第87條第4項規定：「意圖影響
      決標價格或獲取不當利益，而以契約、協議或其他方式之
      合意，使廠商不為投標或不為價格之競爭者，處六月以上
      五年以下有期徒刑，得併科新臺幣一百萬元以下罰金」。
      本規定雖係針對圍標之型態而設，惟其處罰之要件則須參
      與投標之廠商相互間，以契約、協議或合意，不為投標或
      不為價格之競爭，故參與協議之廠商，須為原有意投標之
      廠商，且參與投標之廠商以上開方式避免價格之競爭而達
      到圍標之目的，方為本罪處罰之對象，如非參與投標之廠
      商，自不得援引本項以為處罰。在借用他人名義或證件投
      標之場合，因被借用名義或證件者，原無參與投標之意思
      ，僅係將其名義或證件出借於參與投標者，以湊足參加投
      標之家數而已，根本無所謂與其他參與投標之廠商以契約
      或協議規避價格競爭，核與本項規定之要件不相符。是以
      ，借用他人名義或證件而參與投標者，因未與其他參與投
      標者為不競爭之協議；而容許他人借用名義或證件者，其
      並非實際參與投標之廠商，故借用人及容許他人借用者，
      均不成立本罪；最高法院92年度台上字第4044號、94年度
      台上字第1000號判決，亦採此見解。
（四）綜上所述，被告乙○○、丙○○、甲○○3人，無論究否
      有起訴意旨所指借牌投標之行為，其等於行為時既無處罰
      之明文，即屬不罰之行為，依法自均應為無罪之諭知。
五、至被告乙○○、丙○○、甲○○3人於參與上開公賣局工程
    標案投標期間，以附件起訴書犯罪欄所列之11件投標行為，
    有否涉刑法第216條第215條行使業務上登載不實文書等罪嫌
    。經查：
（一）按法院不得就未經起訴之犯罪審判，刑事訴訟法第268條
      定有明文。犯罪事實是否已起訴，應以檢察官起訴書犯罪
      事實欄記載為準，苟起訴書犯罪事實欄未記載之犯罪事實
      ，不得認為已起訴，除與起訴論罪部分有單純一罪或裁判
      上一罪之關係，為起訴效力所及，應併予審判者外，未經
      起訴之犯罪事實不得予以審判，否則，即有未受請求之事
      項予以判決之違法（最高法院93年度台上字第4635號判決
      參照）。
（二）關於附件起訴書犯罪欄所列之11件投標行為，起訴書所載
      犯罪事實，對於刑法第216條、第215條行使業務上登載不
      實文書之犯罪構成要件，諸如行為人是否具有「從事業務
      之人」之身分？如何具有犯罪之直接故意？在何種業務上
      之文書登載何種不實事項？由何人向何機關提出行使？足
      以生損害於何人？幾乎隻字未提，難認檢察官已對於被告
      等涉犯行使業務上登載不實文書之犯罪起訴。且此部分與
      檢察官起訴之違反政府採購法部分，復無實質上一罪之關
      係，上開起訴部分既應為無罪之判決，法院應不得予以審
      判。原審判決擅自擴及起訴書所記載者以外之犯罪事實並
      變更起訴書所引適用之法條而為刑法第216條第215條行使
      業務上登載不實文書等罪有罪判決，其所踐行之訴訟審判
      程序，即難謂於法無違，併此敘明。
六、原審就被告甲○○、乙○○、丙○○3人被訴違反政府採購
    法部分，其判決理由以行為時無處罰明文而認係不罰之行為
    ，固屬的論，惟就未經檢察官起訴之行使業務上登載不實文
    書罪部分，逕為被告3人有罪之判決，則實有未洽。檢察官
    為被告之不利益上訴，其意旨以原審判決諭知被告3人緩刑
    為不當，雖不可採。然被告甲○○、乙○○、丙○○上訴意
    旨指摘原審為有罪判決為不當，則有理由。自應由本院將原
    判決關於被告甲○○、乙○○、丙○○3人部分均予撤銷，
    改諭知被告甲○○、乙○○、丙○○無罪之判決。
據上論斷，應依刑事訴訟法第369條第1項前段、第364條、第301
條第1項前段，判決如主文。
本案經檢察官曾忠己到庭執行職務。
中    華    民    國    99    年    7    月     13    日
                  刑事第一庭審判長法  官  葉騰瑞
                                  法  官  莊明彰
                                  法  官  王炳梁
以上正本證明與原本無異。
不得上訴。
                                  書記官  陳佳伶
中    華    民    國    99    年    7     月    13    日
附件：
臺灣臺北地方法院檢察署檢察官起訴書
                              九十三年度發查偵字第三八號
                              九十三年度偵字第八九五三號
                                            第九五０六號
被    告  東吳行股份有限公司  設臺北市○○路○段三十七之
                              六十二號Ａ七
代 表 人  薛永平  住同右
被    告  易崇有限公司  設臺北市○○路○段六號十五樓之十
                        四
代 表 人  薛安儀  通訊地址：臺北市○○路○段三十七之六十
                            二號Ａ七
被    告  中國振業股份有限公司  設臺北市○○○路○段二一
                                九號十一樓
兼代表人  陳瑞海  男  九十歲（民國二年十二月二十九日生）
                  身分證統一編號：Ｚ000000000號
                  住臺北市○○○路○段一八七巷十四號五樓
選任辯護人  簡泰正律師
被    告  乙○○  男  四十六歲（民國四十六年六月二十四日
                                生）
                  身分證統一編號：Ｚ000000000號
                  住臺北市○○區○○路二段一四九號三樓
          丙○○  女  四十四歲（民國○○○年○月○日生）
                  身分證統一編號：Ｚ000000000號
                  住臺北市○○區○○街二０八巷五十八弄三
                  號四樓
右二人選
任辯護人  李永然律師
          鍾元珧律師
被    告  甲○○  女 四十三歲（民國○○年○月○○日生）
                  身分證統一編號：Ｚ000000000號
                  住臺北市士林區○○○路二六六巷十七號二
                  樓
右列被告因違反政府採購法案件，已經偵查終結，認應提起公訴
，茲將犯罪事實及證據並所犯法條分敘如左：
         犯罪事實
一、乙○○係設於臺北市○○路○段三十七之六十二號Ａ七東吳
    行股份有限公司（下稱東吳行公司，登記負責人薛永平係乙○○父親）實際負責人；丙○○係乙○○之配偶，亦係東吳
    行公司及設於臺北市○○路○段六號十五樓之十四易崇有限
    公司（下稱易崇公司，登記負責人薛安儀係乙○○胞妹）董
    事；甲○○係乙○○胞弟薛強聖之配偶，並為易崇公司實際
    負責人；陳瑞海係設於臺北市○○○路○段二一九號十一樓
    中國振業股份有限公司（下稱中國振業公司）負責人。緣於
    民國八十九年間起，臺灣省菸酒公賣局（九十一年七月更名
    為臺灣菸酒股份有限公司，下稱公賣局）所屬臺北菸廠、豐
    原菸廠及內埔菸廠先後辦理各項菸廠設備工程招標採購案，
    乙○○為取得前開採購案，除以東吳行公司投標外，復與丙○○、甲○○共同基於意圖影響採購結果之概括犯意聯絡，
    利用薛安儀移居美國，將易崇公司業務交由甲○○負責之機
    會，連續使用易崇公司之名義，及請託私誼關係深厚之陳瑞
    海同意借用中國振業公司之名義參與投標。又為避免審標公
    務員查覺，另利用不知情之宋淑芬（甲○○弟媳）開設之彰
    化商業銀行仁和分行第00000000000000號帳
    戶、東吳行公司員工陳子盈開設之臺灣銀行忠孝分行第00
    0000000000號帳戶，做為開立中國振業公司陪標
    之押標金支票使用。易崇公司之押標金，則係以東吳行公司
    之資金匯入華南商業銀行仁愛路分行易崇公司第00000
    0000000號帳戶，再申請開立本行支票充之。茲將乙○○等人以前開手法標得之公賣局採購案逐一臚列於下：
（一）、臺北菸廠部分：
    １、八十九年一月二十六日上網公告八九台菸工機契字第四
        號「濾嘴捲製機組翻修工程」採購案，有東吳行公司、
        易崇公司及中國振業公司三家廠商投標，同年二月十一
        日開標當日僅東吳行公司到場，經減價後以新台幣（下
        同）三千一百八十萬元低於底價（三千一百八十五萬元
        ）五萬元得標。前述三家參標公司之押標金支票，其資
        金均源自東吳行公司，其中易崇公司押標金係丙○○指
        示陳子盈於八十九年二月十日匯款二百萬元至易崇公司
        華南商銀仁愛路分行帳戶中作為投標使用；中國振業公
        司押標金係陳子盈受丙○○指示自彰化商業銀仁和分行
        匯款三百六十萬元至陳子盈臺灣銀行忠孝分行帳戶，再
        由陳子盈以「宋培瑛」名義自該帳戶轉帳開立中國振業
        公司投標本採購案之押標金支票，事後中國振業公司未
        得標所退還之押標金支票，復由丙○○以宋淑芬名義於
        同年二月十五日回存至宋淑芬前開帳戶。
    ２、八十九年二月十一日第一次上網公告八九台菸工機契字
        第五號「菸絲冷卻集中骨風選分離設備工程」採購案，
        同年三月一日開標，但因無廠商參標致廢標；臺北菸廠
        復於同年三月二日第二次上網公告，同年月十六日開標
        ，當日因僅有東吳行公司一家廠商參標，再次廢標；臺
        北菸廠復於同年月二十三日第三次上網公告，同年月三
        十一日開標當日亦僅有東吳行公司一家廠商參標，經減
        價後仍高於底標，第三次廢標；臺北菸廠再於同年四月
        六日第四次上網公告，同年月二十四日開標，當日有東
        吳行公司、易崇公司及中國振業公司三家廠商參標，東
        吳行經第二次比減價格後，以一千五百二十九萬九千九
        百元低於底價（一千五百三十萬元）一百元得標。前述
        三家參標公司之押標金支票，其資金均源自東吳行公司
        ，其中易崇公司押標金來自前述陳子盈匯入之二百萬元
        ，重複使用作為本次投標之用；中國振業公司之押標金
        係丙○○指示陳子盈於八十九年四月二十一日自宋淑芬
        彰化商業銀仁和分行帳戶匯款一百萬元至陳子盈臺灣銀
        行忠孝分行帳戶，再由陳子盈自該帳戶轉帳開立中國振
        業公司押標金支票，事後中國振業公司未得標所退還之
        押標金支票，復由丙○○以宋淑芬名義於同年四月二十
        八日回存至宋淑芬前開帳戶。
    ３、八十九年六月十六日上網公告八九台菸工機契字第七號
        「捲菸機翻修、性能提升及加護雷射打孔裝置工程」採
        購案，同年七月四日開標，當日有東吳行公司、易崇公
        司及中國振業公司等三家廠商參標，中國振業公司未派
        代表到場，最後由東吳行公司經第二次減價後以四千八
        百七十二萬元低於底價（四千八百八十萬元）八萬元得
        標。前述三家參標公司之押標金支票，其資金均源自東
        吳行公司，其中易崇公司押標金來自前述陳子盈匯入之
        二百萬元重複使用，作為本次投標之用；中國振業公司
        之押標金係丙○○指示陳子盈於八十九年七月三日自宋
        淑芬彰化商業銀仁和分行帳戶匯款二百八十萬元至陳子
        盈臺灣銀行忠孝分行帳戶，再由陳子盈自該帳戶轉帳開
        立中國振業公司押標金支票，而中國振業公司未得標所
        退還之押標金支票，復由丙○○以宋淑芬名義於同年七
        月六日回存至宋淑芬前開帳戶。
（二）、豐原菸廠部分：
    １、八十九年三月七日上網公告八九豐菸工機契字第０一四
        號「濾嘴捲製機及裝盤機一套暨安裝工程」採購案，同
        年四月十八日開標，當日有東吳行公司、易崇公司及中
        國振業公司三家廠商參標，東吳行公司經優先減價後以
        四千七百九十二萬元低於底價（四千八百二十五萬元）
        三十三萬元得標。前述三家參標公司之押標金支票，其
        資金均源自東吳行公司臺北國際商業銀行大安分行帳戶
        、陳子盈臺灣銀行忠孝分行帳戶與宋淑芬彰化商業銀仁
        和分行帳戶。其中易崇公司押標金係丙○○指示陳子盈
        於八十九年二月十日自臺灣銀行忠孝分行帳戶中匯款二
        百萬元至易崇公司華南銀行仁愛分行帳戶中，作為臺北
        菸廠第四號採購標案押標金，事後該筆款項由易崇公司
        重複使用作為本次標案投標押標金之用。中國振業公司
        之押標金亦係丙○○指示陳子盈以宋淑芬之彰化商業銀
        仁和分行帳戶匯款至陳子盈臺灣銀行忠孝分行帳戶，再
        由陳子盈申請開立押標金支票供中國振業公司作為押標
        金使用，事後中國振業公司未得標所退還之押標金支票
        ，復由丙○○以宋淑芬名義於同年四月十八日回存至宋
        淑芬前開帳戶。
    ２、八十九年三月二十四日第一次上網公告八九豐菸工機契
        字第０一六號「ＫＴＣ─８０切骨機返廠再生暨安裝工
        程」採購案，同年四月十一日開標，當日有東吳行公司
        、易崇公司及中國振業公司三家廠商參標，惟因三家廠
        商標價均高於底標致該次標案廢標。豐原菸廠又於同年
        四月十三日第二次上網公告，仍由東吳行公司、易崇公
        司及中國振業公司三家廠商參標，同年四月二十五日開
        標當日僅東吳行公司一家廠商到場，經二次減價後由東
        吳行公司以一千九百一十六萬二千五百元低於底價（一
        千九百二十一萬元）四萬七千五百元得標。前述二次三
        家參標公司之押標金支票，其資金均源自東吳行公司。
        其中易崇公司係在前開華南商業銀行仁愛路分行帳戶中
        ，重複使用陳子盈匯入之二百萬元資金作為開立押標金
        支票；中國振業公司之押標金仍由陳子盈處理，自宋淑
        芬彰化商業銀仁和分行帳戶中匯款至陳子盈臺灣銀行忠
        孝分行帳戶，再由陳子盈申請開立支票，事後中國振業
        公司未得標所退還之押標金支票，復由丙○○以宋淑芬
        名義於同年四月二十七日回存至宋淑芬前開帳戶。
    ３、八十九年五月二日第一次上網公告八九豐菸工機契字第
        ０一八號「濾嘴接合機改修工程」採購案，同年五月二
        十二日開標當日有東吳行公司、易崇公司及中國振業公
        司三家廠商參標，經第一次減價後僅剩東吳行公司一家
        廠商參標並以五十七萬九千元低於底價（五十八萬元）
        一千元得標。前述三家參標公司之押標金支票，其資金
        均源自東吳行公司，其中易崇公司仍由前開華南商業銀
        行仁愛路分行帳戶中重複使用陳子盈匯入之二百萬元資
        金作為購買押標金之支票；中國振業公司押標金則由丙○○指示東吳行公司員工吳淑惠以現金存入陳子盈臺灣
        銀行忠孝分行帳戶中，再由吳淑惠以該帳戶資金開立中
        國振業公司押標金支票，事後中國振業公司未得標所退
        還之押標金支票，復由丙○○以宋淑芬名義於同年五月
        二十一日回存至宋淑芬前開帳戶。
    ４、九十年三月二十一日第一次上網公告九十豐菸工機契字
        第００一號「PROTOS捲煙機返廠再生暨安裝工程」採購
        案，同年四月九日開標當日有東吳行公司、易崇公司及
        允辰公司三家廠商參標，唯因三家廠商標價均高於底標
        致廢標。豐原菸廠乃於同年四月十日第二次上網公告，
        同年二十六日開標當日有東吳行公司、易崇公司及允辰
        公司三家廠商參標，經第三次減價後三家廠商標價仍高
        於底價，該標案乃依政府採購法第五十三條第二項規定
        與參加投標最低標廠商，東吳行公司以三千八百三十五
        萬元決標。前述二次參標之東吳行公司及易崇公司之押
        標金支票，其資金均源自東吳行公司，其中易崇公司押
        標金係由丙○○自其彰化商業銀行仁和分行第0000
        0000000000號帳戶內，提領七百五十萬元匯
        入易崇公司華南商業銀行仁愛分行帳戶（匯入七百四十
        八萬餘元），作為內埔菸廠三次投標案之押標金使用（
        該三次標案詳後敘明），事後未得標退還之押標金，重
        複使用作為易崇公司本次標案之押標金。
    ５、九十年三月二十七日第一次上網公告九十豐菸工機契字
        第００二號「解菸機新設工程」採購案，同年四月十八
        日開標，當日有東吳行公司、易崇公司及允辰公司三家
        廠商參標，唯因三家廠商標價均高於底標致廢標。豐原
        菸廠乃於同年四月十八日第二次上網公告，有東吳行公
        司、易崇公司、允辰公司及俞柯貿易有限公司（下稱俞
        柯公司）四家廠商投標，同年五月二日開標，當日僅東
        吳行公司、允辰公司及俞柯公司三家廠商到場，東吳行
        公司經優先減價後以六百八十五萬元低於底價（六百八
        十六萬元）一萬元得標。前述二次東吳行公司及易崇公
        司之押標金支票，其資金係源自東吳行公司，其中易崇
        公司押標金來自前述丙○○於九十年四月九日自彰化商
        業銀仁和分行個人帳戶匯款七百四十八萬餘元至易崇公
        司華南商業銀行仁愛路分行帳戶，重複作為易崇公司本
        次參標之用。
（三）、內埔菸廠部分：
    １、九十年三月二十七日上網公告九十內菸工機契字第００
        五號「菸絲內中骨篩選工程」採購案，同年四月十二日
        開標，當日有東吳行公司、易崇公司及隆忠企業有限公
        司三家廠商參標，易崇公司未派代表到場，由東吳行公
        司經第二次減價後以一千六百八十五萬元低於底價（一
        千七百萬元）十五萬元得標。前述東吳行公司及易崇公
        司之押標金支票，其資金係源自東吳行公司，其中易崇
        公司之押標金係丙○○於九十年四月九日自彰化商業銀
        行仁和分行其個人帳戶中提領七百五十萬元，而匯款七
        百四十八萬七千四十三元至易崇公司華南商業銀行仁愛
        路分行帳戶作為易崇公司配合參標之用，易崇公司本次
        提領一百五十萬元作押標金支票。
    ２、九十年三月二十六日上網公告九十內菸工機契字第００
        六號「菸葉絲生產線更新工程」採購案，同年四月十八
        日開標，當日有穩仲公司、隆忠公司、威易公司、鍾氏
        公司、東吳行公司及易崇公司等六家廠商參標，東吳行
        公司以四千四百二十三萬三千八百元低於底價（四千四
        百五十萬元）二十六萬六千二百元得標。前述東吳行公
        司及易崇公司之押標金支票，其資金係源自東吳行公司
        ，而易崇公司之押標金係前述丙○○於九十年四月九日
        自彰化商業銀行仁和分行其個人帳戶中匯款七百四十八
        萬七千四十三元至易崇公司華南商業銀行仁愛路分行帳
        戶作為易崇公司配合參標之用，本次易崇公司提領二百
        五十五萬元作為投標押標金。
    ３、九十年三月二十七日上網公告內埔菸廠九十內菸工機契
        字第００七號「菸絲內中骨篩選工程」採購案，同年四
        月十九日開標，當日有隆忠公司、東吳行公司及易崇公
        司三家廠商參標，由東吳行以一億零六百三十八萬元低
        於底價（一億一千萬元）三百六十二萬元得標。前述東
        吳行公司及易崇公司之押標金支票，其資金係源自東吳
        行公司，而易崇公司之押標金係前述丙○○於九十年四
        月九日自彰化商業銀行仁和分行其個人帳戶中匯款七百
        四十八萬七千四十三元至易崇公司華南商業銀行仁愛路
        分行帳戶作為易崇公司配合參標之用。易崇公司本次提
        領三百四十五萬元作為投標押標金。
二、案經法務部調查局臺北縣調查站移送暨本檢察官簽分偵辦。
    證據並所犯法條
一、證據清單及待證事項
     ┌──┬──────────────┬──────────────────┐
     │編號│    證    據    清    單    │     待       證      事      項    │
     ├──┼──────────────┼──────────────────┤
     │ 一 │被告乙○○、丙○○之供詞    │全部之犯罪事實                      │
     ├──┼──────────────┼──────────────────┤
     │ 二 │同案被告江美慧（另為不起訴處│佐證被告等之犯罪事實                │
     │    │分）之供詞                  │                                    │
     ├──┼──────────────┼──────────────────┤
     │ 三 │證人薛強聖、陳子盈、吳淑惠、│佐證被告等之犯罪事實                │
     │    │宋培瑛、蔡秀卿、許美惠、鄭秋│                                    │
     │    │文、宋淑芬、曾永城、黃照男、│                                    │
     │    │林子清之證詞                │                                    │
     ├──┼──────────────┼──────────────────┤
     │ 四 │八九台菸工機契字第四號（工程│佐證犯罪事實一（一）１之部分        │
     │    │名稱：濾嘴捲製機組翻修工程）│                                    │
     │    │卷所附之：臺北菸廠八十九年二│                                    │
     │    │月十一日開標紀錄、廠商簽到表│                                    │
     │    │、東吳行公司授權書、東吳行公│                                    │
     │    │司押標金憑證影本黏貼單、臺北│                                    │
     │    │銀行大安分行0000000號支票、 │                                    │
     │    │臺灣銀行八十九年二月十日三百│                                    │
     │    │四十萬元本行支票申請代收入傳│                                    │
     │    │票、易崇公司授權書、易崇公司│                                    │
     │    │押標金憑證影本黏貼單、華南商│                                    │
     │    │業銀行0000000號支票、華南商 │                                    │
     │    │業銀行九十二年七月二十一日（│                                    │
     │    │九二）華仁存字第二三三號函及│                                    │
     │    │檢附之存款往來明細表、中國振│                                    │
     │    │業公司授權書、中國振業公司押│                                    │
     │    │標金憑證影本黏貼單、臺灣銀行│                                    │
     │    │忠孝分行0000000號支票、本行 │                                    │
     │    │申請人、資金來源及提示人明細│                                    │
     │    │表、臺灣銀行光碟櫃歷史明細查│                                    │
     │    │詢系統表、臺灣銀行八十九年二│                                    │
     │    │月十日三百六十萬元匯入匯款登│                                    │
     │    │錄單代傳票、臺灣銀行八十九年│                                    │
     │    │二月十一日三百六十萬元取款憑│                                    │
     │    │條、臺灣銀行八十九年二月十一│                                    │
     │    │日三百六十萬元本行支票申請書│                                    │
     │    │代收入傳票、申請人「宋培英」│                                    │
     │    │、彰化銀行鈍斗分行宋淑芬帳戶│                                    │
     │    │存摺存款帳戶交易資料查詢明細│                                    │
     │    │表等影本                    │                                    │
     ├──┼──────────────┼──────────────────┤
     │ 五 │八九台菸工機契字第五號（工程│佐證犯罪事實一（一）２之部分        │
     │    │名稱：菸絲冷卻集中骨風選分離│                                    │
     │    │設備工程）卷所附之：臺北菸廠│                                    │
     │    │八十九年三月一日及三月十六日│                                    │
     │    │開標紀錄、廠商簽到表、東吳行│                                    │
     │    │公司授權書、東吳行公司押標金│                                    │
     │    │憑證影本黏貼單、臺北銀行大安│                                    │
     │    │分行0000000及0000000號支票、│                                    │
     │    │臺灣菸酒公司內部簽文、臺灣省│                                    │
     │    │菸酒公賣局臺北菸廠購案底價核│                                    │
     │    │定表及工程預算單、東吳行公司│                                    │
     │    │估價單、臺北菸廠八十九年三月│                                    │
     │    │三十一日開標紀錄、廠商簽到表│                                    │
     │    │、東吳行公司授權書、東吳行公│                                    │
     │    │司押標金憑證影本黏貼單、臺北│                                    │
     │    │銀行大安分行0000000、0000000│                                    │
     │    │號支票、臺灣銀行八十九年四月│                                    │
     │    │二十一日九十三萬元本行支票申│                                    │
     │    │請代收入傳票、臺灣省菸酒公賣│                                    │
     │    │局臺灣菸廠投標廠商資格審查表│                                    │
     │    │、易崇公司授權書、易崇公司押│                                    │
     │    │標金憑證影本黏貼單、華南商業│                                    │
     │    │銀行0000000號支票、華南商業 │                                    │
     │    │銀行帳號000000000000之存款往│                                    │
     │    │來明細表、中國振業公司授權書│                                    │
     │    │、中國振業公司押標金憑證影本│                                    │
     │    │黏貼單、臺灣銀行忠孝分行2136│                                    │
     │    │421號支票、本行申請人、資金 │                                    │
     │    │來源及提示人明細表、臺灣銀行│                                    │
     │    │光碟櫃歷史明細查詢系統表、臺│                                    │
     │    │灣銀行八十九年四月二十一日一│                                    │
     │    │百萬元匯入匯款登錄單代傳票、│                                    │
     │    │臺灣銀行八十九年四月二十一日│                                    │
     │    │一百萬元取款憑條、臺灣銀行八│                                    │
     │    │十九年四月二十一日一百萬元本│                                    │
     │    │行支票申請書代收入傳票、申請│                                    │
     │    │人陳子盈、存摺存款帳戶及交易│                                    │
     │    │資料列示表                  │                                    │
     ├──┼──────────────┼──────────────────┤
     │ 六 │八九台菸工機契字第七號（工程│佐證犯罪事實一（一）３之部分        │
     │    │名稱：捲菸機翻修、性能提昇及│                                    │
     │    │加護雷射打孔裝置）卷所附之：│                                    │
     │    │臺北菸廠八十九年七月四日開標│                                    │
     │    │紀錄、廠商簽到表、東吳行公司│                                    │
     │    │授權書、東吳行公司押標金憑證│                                    │
     │    │影本黏貼單、臺北銀行大安分行│                                    │
     │    │0000000及0000000號支票、臺北│                                    │
     │    │銀行八十九年七月三日二百五十│                                    │
     │    │五萬元本行支票申請代收入傳票│                                    │
     │    │臺灣省菸酒公賣局臺北菸廠投標│                                    │
     │    │廠商資格審查表、易崇公司授權│                                    │
     │    │書、易崇公司押標金憑證影本黏│                                    │
     │    │貼單、華南商業銀行0000000號 │                                    │
     │    │支票、華南商業銀行帳號111100│                                    │
     │    │162461之存款往來明細表、華南│                                    │
     │    │商業銀行八十九年七月三日二百│                                    │
     │    │八十五萬元存摺類存款取款憑條│                                    │
     │    │、華南商業銀行八十九年七月三│                                    │
     │    │日二百八十五萬元轉帳收入傳票│                                    │
     │    │、中國振業公司授權書、中國振│                                    │
     │    │業公司押標金憑證影本黏貼單、│                                    │
     │    │臺灣銀行忠孝分行0000000號支 │                                    │
     │    │票、臺灣銀行忠孝分行九十一年│                                    │
     │    │十一月十四日銀忠密字第０九一│                                    │
     │    │五三０五八八九一號函檢附之存│                                    │
     │    │摺交易明細表                │                                    │
     ├──┼──────────────┼──────────────────┤
     │ 七 │八九豐菸工機契字第０一四號（│佐證犯罪事實一（二）１之部分        │
     │    │工程名稱：濾嘴捲製機組及裝盤│                                    │
     │    │機一套暨安裝工程）卷所附之：│                                    │
     │    │豐原菸廠招標文件、東吳行公司│                                    │
     │    │押標金憑證影本黏貼單、臺北銀│                                    │
     │    │行大安分行0000000號支票、廠 │                                    │
     │    │商簽到表、臺灣銀行八十九年四│                                    │
     │    │月十七日二百四十四萬五千元本│                                    │
     │    │行支票申請代收入傳票、臺灣銀│                                    │
     │    │行八十九年四月十七日二百四十│                                    │
     │    │四萬五千元轉帳支出傳票、易崇│                                    │
     │    │公司投標文件、易崇公司授權書│                                    │
     │    │、易崇公司押標金憑證影本黏貼│                                    │
     │    │單、華南商業銀行0000000號支 │                                    │
     │    │票、廠商領回押標金票據表、華│                                    │
     │    │南商業銀行九十二年七月二十二│                                    │
     │    │日（九二）華仁存字第二三三號│                                    │
     │    │函及檢附之存款往來明細表、華│                                    │
     │    │南商業銀行八十九年四月十七日│                                    │
     │    │二百六十六萬元轉帳收入傳票、│                                    │
     │    │華南商業銀行八十九年四月十七│                                    │
     │    │日二百六十六萬元存摺類存款取│                                    │
     │    │款憑條、中國振業公司授權書、│                                    │
     │    │臺灣省菸酒公賣局豐原菸廠投標│                                    │
     │    │廠商印模單、中國振業公司押標│                                    │
     │    │金憑證影本黏貼單、臺灣銀行忠│                                    │
     │    │孝分行0000000號支票、廠商領 │                                    │
     │    │回押標金票據表、臺灣銀行忠孝│                                    │
     │    │分行九十一年十一月十四日銀忠│                                    │
     │    │密字第０九一五三０五八八九一│                                    │
     │    │號函檢附之資料查詢及存摺交易│                                    │
     │    │明細、臺灣銀行八十九年四月十│                                    │
     │    │七日二百五十一萬元取款憑條、│                                    │
     │    │臺灣銀行八十九年四月十七日二│                                    │
     │    │百五十一萬元本行支票申請書代│                                    │
     │    │收入傳票、申請人陳子盈等影本│                                    │
     ├──┼──────────────┼──────────────────┤
     │ 八 │八九豐菸工機契字第０一六號（│佐證犯罪事實一（二）２之部分        │
     │    │工程名稱：ＫＴＣ─切骨機返廠│                                    │
     │    │再生暨安裝工程）卷所附之：豐│                                    │
     │    │原菸廠開標紀錄、招標文件、東│                                    │
     │    │吳行公司授權書、東吳公司押標│                                    │
     │    │金憑證影本黏貼單、臺北銀行八│                                    │
     │    │十九年四月十日一百十萬元本行│                                    │
     │    │支票申請書代收入傳票、華南商│                                    │
     │    │業銀行八十九年四月十日一百十│                                    │
     │    │六萬五千元轉帳收入傳票、易崇│                                    │
     │    │公司投標文件、易崇公司授權書│                                    │
     │    │、易崇公司押標金憑證影本黏貼│                                    │
     │    │單、華南商業銀行0000000號支 │                                    │
     │    │票、廠商領回押標金票據表、華│                                    │
     │    │南商業銀行八十九年四月十日一│                                    │
     │    │百十萬元轉帳收入傳票、華南商│                                    │
     │    │業銀行八十九年四月十日一百十│                                    │
     │    │六萬五千元存摺類存款取款憑條│                                    │
     │    │、中國振業公司投標文件、中國│                                    │
     │    │振業公司授權書、中國振業公司│                                    │
     │    │押標金憑證影本黏貼單、臺灣銀│                                    │
     │    │行忠孝分行0000000號支票、廠 │                                    │
     │    │商領回押標金票據表、臺灣銀行│                                    │
     │    │忠孝分行九十一年十一月十四日│                                    │
     │    │銀忠密字第０九一五三０五八八│                                    │
     │    │九一號函檢附之資料查詢及存摺│                                    │
     │    │交易明細、臺灣銀行八十九年四│                                    │
     │    │月十日匯入匯款用紙臺灣銀行八│                                    │
     │    │十九年四月十日一百二十一萬元│                                    │
     │    │取款憑條、臺灣銀行八十九年四│                                    │
     │    │月十日一百二十一萬元本行支票│                                    │
     │    │申請書代收入傳票、申請人陳子│                                    │
     │    │盈、豐原菸廠八十九年四月二十│                                    │
     │    │五日開標紀錄、招標文件、東吳│                                    │
     │    │行公司押標金憑證影本黏貼單、│                                    │
     │    │臺北銀行大安分行0000000號支 │                                    │
     │    │票、廠商領回押標金票據表、廠│                                    │
     │    │商簽到表、臺北銀行八十九年四│                                    │
     │    │月二十一日一百十萬元本行支票│                                    │
     │    │申請書代收入傳票、易崇公司投│                                    │
     │    │標文件、易崇公司授權書、易崇│                                    │
     │    │公司押標金憑證影本黏貼單、華│                                    │
     │    │南商業銀行0000000號支票、華 │                                    │
     │    │南商業銀行帳號000000000000存│                                    │
     │    │款往來明細表中國振業公司投標│                                    │
     │    │文件、中國振業公司授權書、中│                                    │
     │    │國振業公司押標金憑證影本黏貼│                                    │
     │    │單、臺灣銀行忠孝分行0000000 │                                    │
     │    │號支票、廠商領回押標金票據表│                                    │
     │    │、臺灣銀行忠孝分行九十一年十│                                    │
     │    │一月十四日銀忠密字第０九一五│                                    │
     │    │三０五八八九一號函檢附之資料│                                    │
     │    │查詢及存摺交易明細、臺灣銀行│                                    │
     │    │八十九年四月二十四日匯入匯款│                                    │
     │    │用紙、臺灣銀行八十九年四月二│                                    │
     │    │十四日一百零五萬元取款憑條、│                                    │
     │    │臺灣銀行八十九年四月二十四日│                                    │
     │    │一百零五萬元本行支票申請書代│                                    │
     │    │收入傳票、申請人陳子盈等    │                                    │
     ├──┼──────────────┼──────────────────┤
     │ 九 │八九豐菸工機契字第０一八號（│佐證犯罪事實一（二）３之部分        │
     │    │工程名稱：濾嘴接合機改修工程│                                    │
     │    │）卷附之：PROTOS MAX80濾嘴接│                                    │
     │    │合機改換零件規格書、東吳行公│                                    │
     │    │司估價單、臺灣省菸酒公賣局豐│                                    │
     │    │原菸廠函稿及企畫書公告資料、│                                    │
     │    │豐原菸廠開標紀錄、東吳行公司│                                    │
     │    │授權書、東吳行公司押標金憑證│                                    │
     │    │影本黏貼單、臺北銀行大安分行│                                    │
     │    │0000000號支票、廠商簽到表、 │                                    │
     │    │廠商領回押標金票據表、臺北銀│                                    │
     │    │行八十九年五月二十日三萬三千│                                    │
     │    │元本行支票申請代收入傳票、易│                                    │
     │    │崇公司授權書、易崇公司押標金│                                    │
     │    │憑證影本黏貼單、華南商業銀行│                                    │
     │    │0000000號支票、廠商領回押標 │                                    │
     │    │金票據表、中國振業公司授權書│                                    │
     │    │、華南商業銀行帳號0000000000│                                    │
     │    │61存款往來明細表、中國振業公│                                    │
     │    │司押標金憑證影本黏貼單、臺灣│                                    │
     │    │銀行忠孝分行0000000 號支票、│                                    │
     │    │廠商領回押標金票據表、廠商簽│                                    │
     │    │到表、申請人、資金來源及提示│                                    │
     │    │人明細表、臺灣銀行光碟櫃歷史│                                    │
     │    │明細查詢系統表、臺灣銀行八十│                                    │
     │    │九年五月二十日三萬三千元本行│                                    │
     │    │支票申請書代收入傳票、申請人│                                    │
     │    │吳淑惠等影本                │                                    │
     ├──┼──────────────┼──────────────────┤
     │ 十 │九十豐菸工機契字第００一號（│佐證犯罪事實一（二）４之部分        │
     │    │工程名稱：PROTOS捲菸機返廠再│                                    │
     │    │生暨安裝工程）卷所附之：招標│                                    │
     │    │公告、臺灣省菸酒公賣局豐原菸│                                    │
     │    │廠投標標價清單、開標紀錄、東│                                    │
     │    │吳行公司授權書、東吳行公司押│                                    │
     │    │標金憑證影本黏貼單、臺北銀行│                                    │
     │    │大安分行0000000號支票、廠商 │                                    │
     │    │領回押標金票據表、臺北銀行九│                                    │
     │    │十年四月六日三百十萬元本行支│                                    │
     │    │票申請代收入傳票、易崇公司授│                                    │
     │    │權書、易崇公司押標金憑證影本│                                    │
     │    │黏貼單、華南商業銀行240506號│                                    │
     │    │支票、廠商領回押標金票據表、│                                    │
     │    │華南商業銀行仁愛路分行九十二│                                    │
     │    │年七月二十二日（九二）華仁存│                                    │
     │    │字第二三三號函檢附之存款往來│                                    │
     │    │交易明細表、東吳公司授權書、│                                    │
     │    │東吳行公司押標金憑證影本黏貼│                                    │
     │    │單及彰化商業銀行仁和分行6846│                                    │
     │    │09號支票、易崇公司授權書、易│                                    │
     │    │崇公司押標金憑證影本黏貼單及│                                    │
     │    │華南商業銀行240548號支票、廠│                                    │
     │    │商領回押標金票據表、廠商簽到│                                    │
     │    │表、彰化銀行九十年四月六日七│                                    │
     │    │百五十萬元送款簿、七百四十八│                                    │
     │    │萬元七千四十三元支票影本等  │                                    │
     ├──┼──────────────┼──────────────────┤
     │十一│九十豐菸工機契字第００二號（│佐證犯罪事實一（二）５之部分        │
     │    │工程名稱：解菸機新設工程）卷│                                    │
     │    │所附之：豐原菸廠開標紀錄、東│                                    │
     │    │吳行公司授權書、東吳公司押標│                                    │
     │    │金憑證影本黏貼單及臺北銀行大│                                    │
     │    │安分行0000000號支票、廠商領 │                                    │
     │    │回票據表、臺北銀行八十九年四│                                    │
     │    │月十六日四十萬元本行支票申請│                                    │
     │    │書代收入傳票、易崇公司授權書│                                    │
     │    │、易崇公司押標金憑證影本黏貼│                                    │
     │    │單及華南商業銀行240527號支票│                                    │
     │    │、廠商領回押標金票據表、廠商│                                    │
     │    │簽到表、華南商業銀行仁愛路分│                                    │
     │    │行九十二年七月二十二日（九二│                                    │
     │    │）華仁存字第二三三號函檢附之│                                    │
     │    │存款往來交易明細表、豐原菸廠│                                    │
     │    │九十年五月二日開標紀錄、東吳│                                    │
     │    │行公司授權書、東吳公司押標金│                                    │
     │    │憑證影本黏貼單及臺北銀行大安│                                    │
     │    │分行0000000號支票、廠商領回 │                                    │
     │    │票據表、臺北銀行八十九年四月│                                    │
     │    │三十日三十七萬五千元本行支票│                                    │
     │    │申請書代收入傳票、易崇公司授│                                    │
     │    │權書、易崇公司押標金憑證影本│                                    │
     │    │黏貼單及華南商業銀行240555號│                                    │
     │    │支票、廠商領回押標金票據表、│                                    │
     │    │廠商簽到表、彰化銀行九十年四│                                    │
     │    │月六日七百五十萬元送款簿、七│                                    │
     │    │百四十八萬七千四十三元支票影│                                    │
     │    │本等                        │                                    │
     ├──┼──────────────┼──────────────────┤
     │十二│九十內菸工機契字第０五號（工│佐證犯罪事實一（三）１之部分        │
     │    │程名稱：菸絲內中骨篩選工程）│                                    │
     │    │卷所附之：內埔菸廠開標紀錄、│                                    │
     │    │廠商簽到表、東吳行公司授權書│                                    │
     │    │、東吳公司押標金憑證影本黏貼│                                    │
     │    │單及臺北銀行大安分行0000000 │                                    │
     │    │號支票、臺北銀行八十九年四月│                                    │
     │    │十一日九十萬元本行支票申請書│                                    │
     │    │代收入傳票、易崇公司授權書、│                                    │
     │    │易崇公司押標金憑證影本黏貼單│                                    │
     │    │及華南商業銀行240513號支票、│                                    │
     │    │退還押標金申請書華南商業銀行│                                    │
     │    │帳號000000000000存款往來交易│                                    │
     │    │明細表、九十年四月六日七百四│                                    │
     │    │十八萬七千四十三元存摺類存款│                                    │
     │    │憑條、彰化銀行九十年四月六日│                                    │
     │    │七百五十萬元送款簿、七百四十│                                    │
     │    │八萬七千四十三元支票影本等  │                                    │
     ├──┼──────────────┼──────────────────┤
     │十三│九十內菸工機契字第０六號（工│佐證犯罪事實一（三）２之部分        │
     │    │程名稱：菸葉絲生產線更新工程│                                    │
     │    │）卷所附之：內埔菸廠開標紀錄│                                    │
     │    │、廠商簽到表、東吳行公司授權│                                    │
     │    │書、東吳公司押標金憑證影本黏│                                    │
     │    │貼單及臺北銀行大安分行809876│                                    │
     │    │2及0000000號支票、易崇公司押│                                    │
     │    │標金憑證影本黏貼單及華南商業│                                    │
     │    │銀行240531號支票、華南商業銀│                                    │
     │    │行帳號000000000000存款往來交│                                    │
     │    │易明細表、九十年四月六日七百│                                    │
     │    │四十八萬七千四十三元存摺類存│                                    │
     │    │款憑條、彰化銀行九十年四月六│                                    │
     │    │日七百五十萬元送款簿、七百四│                                    │
     │    │十八萬七千四十三元支票影本等│                                    │
     ├──┼──────────────┼──────────────────┤
     │十四│九十內菸工機契字第０七號（工│佐證犯罪事實一（三）３之部分        │
     │    │程名稱：菸絲內中骨篩選工程）│                                    │
     │    │卷所附之：內埔菸廠開標紀錄、│                                    │
     │    │東吳行公司授權書、東吳公司押│                                    │
     │    │標金憑證影本黏貼單及臺北銀行│                                    │
     │    │大安分行0000000、退還押標金 │                                    │
     │    │申請書、臺北銀行九十年四月十│                                    │
     │    │七日六百五十萬元本行支票申請│                                    │
     │    │書代收入傳票、易崇公司授權書│                                    │
     │    │、崇公司押標金憑證影本黏貼單│                                    │
     │    │及華南商業銀行240535及240531│                                    │
     │    │號支票、退還押標金申請書、華│                                    │
     │    │南商業銀行帳號000000000000存│                                    │
     │    │款來交易明細表、廠商領回押標│                                    │
     │    │金票據表、廠商簽到表、彰化銀│                                    │
     │    │行九十年四月六日七百五十萬元│                                    │
     │    │送款簿、七百四十八萬七千四十│                                    │
     │    │三元支票影本等              │                                    │
     ├──┼──────────────┼──────────────────┤
     │十五│調查員於九十三年一月十三日搜│佐證被告等之犯罪事實                │
     │    │索東吳行公司公司查扣之：宋淑│                                    │
     │    │芬彰化商業銀行北斗分行綜合存│                                    │
     │    │款存摺、易崇公司投標文件、中│                                    │
     │    │國振業公司九十一年四月二十九│                                    │
     │    │日致臺灣省菸酒公賣局豐原菸廠│                                    │
     │    │函等                        │                                    │
     ├──┼──────────────┼──────────────────┤
     │十六│調查員於九十三年一月十三日搜│ 佐證被告等之犯罪事實               │
     │    │索中國振業公司公司查扣之：中│                                    │
     │    │國振業公司投標文件及支票等、│                                    │
     └──┴──────────────┴──────────────────┘
二、所犯法條：核被告乙○○、丙○○、甲○○所為，均係犯九
    十一年二月六日修正公布之政府採購法第八十七條第五項前
    段之罪嫌；被告陳瑞海係犯同條項後段之罪嫌。被告乙○○
    、丙○○、甲○○彼此間，有犯意之聯絡及行為之分擔，均
    為共同正犯。被告東吳行公司、易崇公司、中國振業公司併
    請依同法第九十二條、第八十七條第五項之規定科處罰金。
三、求刑：被告乙○○、丙○○連續以前開手法標取公賣局十一
    個採購案，犯後不知悔悟，猶飾詞狡賴，態度不佳，均請從
    重量刑，並皆併科新台幣一百萬元罰金。被告東吳行公司請
    科處新台幣一百萬元罰金；被告易崇公司請科處新台幣五十
    萬元罰金；被告中國振業公司請科處新台幣二十五萬元罰金
    。
四、依刑事訴訟法第二百五十一條第一項提起公訴。
    此  致
臺灣臺北地方法院
中  華  民  國    九十三    年   五    月  二十八    日
                               檢  察  官    郭  永  發
右正本證明與原本無異
中  華  民  國    九十三    年   六    月    九      日
                               書  記  官    李  淑  宜
附錄本案所犯法條全文
政府採購法第八十七條
意圖使廠商不為投標、違反其本意投標，或使得標廠商放棄得標
、得標後轉包或分包，而施強暴、脅迫、藥劑或催眠術者，處一
年以上七年以下有期徒刑，得併科新臺幣三百萬元以下罰金。
犯前項之罪，因而致人於死者，處無期徒刑或七年以上有期徒刑
；致重傷者，處三年以上十年以下有期徒刑，各得併科新臺幣三
百萬元以下罰金。以詐術或其他非法之方法，使廠商無法投標或
開標發生不正確結果者，處五年以下有期徒刑，得併科新臺幣一
百萬元以下罰金。
意圖影響決標價格或獲取不當利益，而以契約、協議或其他方
式之合意，使廠商不為投標或不為價格之競爭者，處六月以上
五年以下有期徒刑，得併科新臺幣一百萬元以下罰金。意圖影
響採購結果或獲取不當利益，而借用他人名義或證件投標者，
處三年以下有期徒刑，得併科新臺幣一百萬元以下罰金。
他人借用本人名義或證件參加投標者，亦同。第一項、第三項及
第四項之未遂犯罰之。
政府採購法第九十二條
廠商之代表人、代理人、受雇人或其他從業人員，因執行業務犯
本法之罪者，除依該條規定處罰其行為人外，對該廠商亦科以該
條之罰金。

司法院資訊處製作；財團法人民間司法改革基金會備份。
